【裁判字號】    95,簡上,393
【裁判日期】    950630
【裁判案由】    恐嚇
【裁判全文】
臺灣高雄地方法院刑事判決             95年度簡上字第393號
公  訴  人  臺灣高雄地方法院檢察署檢察官
上  訴  人
即  被  告  戊○○
上列上訴人因恐嚇案件，不服臺灣高雄地方法院高雄簡易庭94年
度簡字第7616號中華民國95年2 月13日第一審判決（聲請簡易判
決處刑案號：臺灣高雄地方法院檢察署94年度偵緝字第2120號）
，提起上訴，本院判決如下：
    主  文
原判決撤銷。
戊○○共同以加害身體、財產之事，恐嚇他人致生危害於安全，
處拘役伍拾日，如易科罰金，以參佰元折算壹日。
    事  實
一、戊○○與丁○○、丙○○夫婦原係朋友關係，丁○○、丙○○等二人於民國（下同）89年間，向戊○○借取信用卡刷卡
    消費，嗣因丁○○、丙○○未能清償該信用卡款項，戊○○
    遂於92年間某日，與其友人蔡景元、甲○○二人（均未經檢
    察官起訴），基於恐嚇之犯意連絡及行為分擔，共同前往丁○○兄長蔡清文位於高雄縣大寮鄉○○村巷○路28號住處，
    向丁○○、丙○○二人催討債務未果，戊○○竟向丁○○、
    丙○○二人恐嚇稱：「不還錢，就沒完沒了」，而蔡景元、
    甲○○二人則向丁○○、丙○○二人聲稱「不還錢即剁掉手
    腳、放火燒屋」等語，致使丁○○、丙○○二人心生畏懼，
    足生危害於丁○○、丙○○二人之安全。
二、案經丁○○、丙○○訴由臺灣高雄地方法院檢察署檢察官偵
    查後聲請簡易判決處刑。
    理  由
一、訊據被告戊○○固不否認於上揭時、地確曾自行親往告訴人
    丁○○、丙○○等人住處催討債務之事實，惟矢口否認有何
    恐嚇之犯行，辯稱：伊並未出言恐嚇云云。惟查：
    （一）被告夥同成年男子二人，在告訴人丁○○兄長蔡清文
          二人住處內，以前開言詞恐嚇並要求告訴人丁○○、
          丙○○二人應清償債務之事實，業據證人丁○○、陳
          桂枝於本院審理時結證明確，核與現場目擊證人蔡清
          宏於偵訊中證述之情節相符。
    （二）被告對其討債過程，初於偵查中陳稱僅1 人前往（見
          偵查卷第38頁），後於原審調查中又改稱確有2 位成
          年友人陪同前往之情（見原審卷95年1 月12日訊問筆
          錄），此除堪認被告先後所陳反覆，辯詞難以盡信外
          ，益徵證人丁○○、丙○○所述被告係與2 位友人前
          往討債一節，經核尚與事實相符，而屬可信，其等所
          言自可採為證明犯罪事實之證據。
    （三）被告上訴意旨固稱：伊並未出言恐嚇等語，並請求傳
          喚訊證人蔡景元、甲○○二人，主張其二人即是當日
          與被告共同前往告訴人住處之人。惟查，證人蔡景元
          、甲○○二人既係當日與被告共同前往討債之人，則
          其二人與本案自有利害之關係，其證詞是否均無偏頗
          ，已非無疑。又查，證人蔡景元自承其學歷僅有高中
          畢業，對於法律程序或信用卡使用相關問題均無認識
          等語。且證人蔡景元既供稱其係基於朋友情誼前往了
          解情形云云，惟就當日被告與告訴人商談內容，竟又
          全然諉稱不知，則被告夥同證人蔡景元共同前往討債
          ，顯見係要其到場助勢，自非僅係「到場了解情形」
          而已。至證人甲○○則稱其係因被告頭腦不好，才應
          被告母親之要求而陪同被告前往上開地點等語。且證
          人甲○○就本院質以被告與告訴人商談內容時，復答
          稱當時係由被告與告訴人丁○○在外面單獨商談，其
          則與告訴人丁○○之兄蔡清文在內泡茶等語。是證人
          甲○○既係因被告頭腦不好，始應被告母親之要求而
          陪同前往，竟又放任頭腦不好之被告與告訴人單獨商
          談，是其證詞顯有自相矛盾之處，實不足採。
    （四）至證人丁○○、丙○○與證人蔡清宏於原審調查及本
          院審理中，就被告當場是否出言恫嚇及尚有何人在場
          目擊等節，說詞雖略有不同，惟因其等於警詢及偵查
          中對被告所為前開恐嚇犯行，證述尚屬一致，且其等
          至原審及本院審理中出庭作證時，距事發當時已有3
          年有餘，是其等因此不復記憶致就細節部分之說詞互
          有出入，尚屬合理，尚難因此資為對被告有利之認定
          ，附此敘明。綜上所述，被告共同恐嚇之犯行，已堪
          認定。
二、核被告戴國富所為係犯刑法第305 條恐嚇罪，被告與蔡景元
    、甲○○就前開犯行間，互有犯意聯絡及行為分擔，為共同
    正犯。被告及蔡景元、甲○○三人共同在同時、地恐嚇告訴
    人丁○○、丙○○二人，係以一行為而觸犯二恐嚇罪名，為
    想像競合犯，應依刑法第55條之規定，從一重處斷。原審以
    被告罪證明確，予以論罪科刑，固非無見。惟查，被告及蔡
    景元、甲○○三人共同在同時、地恐嚇告訴人丁○○、丙○○二人，係以一行為而觸犯二恐嚇罪名，為想像競合犯，原
    審未審酌及此，僅論以單純一罪，容有未洽，被告上訴雖無
    理由，惟原判決既有此瑕疵，自應由本院予以撤銷改判。爰
    審酌被告僅因債務糾葛，即夥同友人向告訴人等恐嚇，致其
    等因此心生畏懼，所為確有不當，且犯後否認犯行，態度難
    認良好等一切情狀，量處如主文所示之刑，並諭知易科罰金
    之折算標準，以資懲儆。
據上論斷，應依刑事訴訟法第455 條之1 第1 項、第3 項、第
369 條第1 項前段、第364 條、第299 條第1 項前段，刑法第28
條、第305 條、第55條、第41條第1 項前段，罰金罰鍰提高標準
條例第1 條前段、第2 條，判決如主文。
本案經檢察官乙○○到庭執行職務。
中    華    民    國    95    年    6     月    30    日
                  刑事第九庭    審判長法  官  張世賢
                                      法  官  陳建和
                                      法  官  王啟明
以上正本證明與原本無異。
如不服本判決，應於收受送達後10日內向本院提出上訴書狀。
中    華    民    國    95    年    6     月    30    日
                                      書記官  陳心儀
附錄所犯法條：
中華民國刑法第305條(恐嚇危害安全罪)
以加害生命、身體、自由、名譽、財產之事，恐嚇他人致生危害
於安全者，處2年下有期徒刑、拘役或三百元以下罰金。


司法院資訊處製作；財團法人民間司法改革基金會備份。
